【裁判字號】    90,台非,414
【裁判日期】    901228
【裁判案由】    違反商業會計法
【裁判全文】
最高法院刑事判決                                  九十年度台非字第四一四號
    上  訴  人  最高法院檢察署檢察總長
    被      告  甲○○
右上訴人因被告違反商業會計法案件，對於台灣高等法院中華民國九十年六月二十日
第二審確定判決（八十九年度上更(一)字第六九三號，起訴案號：台灣台北地方法院檢
察署八十三年度偵緝字第七一三號），認為違法，提起非常上訴，本院判決如左：
    主  文
原判決關於罪刑部分撤銷。
甲○○商業負責人，連續以明知為不實之事項而填製會計憑證，累犯，處有期徒刑拾
月，減為有期徒刑伍月，如易科罰金，以拾元折算壹日。
    理  由
非常上訴理由稱：「按判決適用法則不當者，為違背法令，刑事訴訟法第三百七十八
條定有明文。又行為後法律有變更者，適用裁判時之法律，但裁判前之法律有利於行
為人者，適用最有利於行為人之法律，刑法第二條第一項定有明文。而罰金罰鍰提高
標準條例第二條之規定，係至民國八十二年二月五日，始修正易科罰金成數提高為一
百倍折算一日，該條文修正前之罰金成數係提高為十倍折算一日。查本件被告犯罪時
間為民國七十九年四月間，係在八十二年二月五日該條例修正易科罰金成數提高為一
百倍折算一日之前，且顯然罰金罰鍰提高標準條例第二條修正前之規定有利於被告，
則揆諸前揭法律規定，法院自應宣告以提高十倍即三十元折算一日之易科罰金標準。
詎原審竟引用較高之罰金成數加以折算，其適用法則顯有違誤。案經確定，爰依刑事
訴訟法第四百四十一條、第四百四十三條提起非常上訴，以資糾正」等語。
本院按行為後法律有變更者，適用裁判時之法律，但裁判前之法律有利於行為人者，
適用最有利於行為人之法律，刑法第二條第一項定有明文。又罰金罰鍰提高標準條例
第二條係於民國八十二年二月五日始修正為「依刑法第四十一條易科罰金或第四十二
條第二項易服勞役者，均就其原定數額提高為一百倍折算一日」，修正前易科罰金或
易服勞役之折算標準，均就原定數額提高為十倍，即以三十元折算一日。查本件被告
甲○○犯罪時間係在七十九年四月間，揆之上開說明，應以適用修正前之規定，將易
科罰金之折算標準按原定數額提高為十倍，較有利於被告，即應諭知以三十元折算一
日，方屬適法。乃原判決竟諭知以三百元折算一日，顯屬違背法令。案經確定，且於
被告不利，非常上訴意旨執以指摘，洵有理由，應由本院將原判決關於罪刑部分撤銷
，審酌一切情狀，再依中華民國八十年罪犯減刑條例第四條第二項應減刑二分之一之
規定，改判如主文第二項所示之宣告刑及減得之刑，並諭知易科罰金之折算標準，以
資救濟。
據上論結，應依刑事訴訟法第四百四十七條第一項第一款但書，稅捐稽徵法第四十三
條第一項，修正前商業會計法第六十六條第一款，刑法第十一條前段、第二條第一項
、第五十六條、第五十五條、第四十七條、第四十一條第一項，罰金罰鍰提高標準條
例第一條前段，修正前罰金罰鍰提高標準條例第二條，中華民國八十年罪犯減刑條例
第二條第一項第二款乙類(三)、第四條第二項、第八條、第十一條第一項，判決如主文
。
中      華      民      國     九十     年     十二     月    二十八    日
                              最高法院刑事第十一庭
                                  審判長法官  林  增  福
                                        法官  邵  燕  玲
                                        法官  吳  昆  仁
                                        法官  陳  世  雄
                                        法官  惠  光  霞
      右正本證明與原本無異
                                              書  記  官
中      華      民      國    九十一    年      一      月      八      日


司法院資訊處製作；財團法人民間司法改革基金會備份。
